【裁判字號】    96,訴,4544
【裁判日期】    970215
【裁判案由】    毒品危害防制條例
【裁判全文】
臺灣高雄地方法院刑事判決              96年度訴字第4544號
公  訴  人  臺灣高雄地方法院檢察署檢察官
被      告  甲○○
                    號
上列被告因毒品危害防制條例案件，經檢察官提起公訴（96年度
毒偵字第8770號），經本院改依簡式審判程序，判決如下：
    主  文
甲○○施用第一級毒品，累犯，處有期徒刑玖月，扣案之海洛因
壹包（驗後淨重零點零捌玖公克）沒收銷燬。
    事  實
一、甲○○前於民國88年間，因施用毒品案件，經本院以88年度
    毒聲字第5786號裁定令入戒治處所施以強制戒治，於89年1
    月4 日釋放出所並付保護管束，並於89年8 月10日保護管束
    期滿視為強制戒治執行完畢，業經臺灣高雄地方法院檢察署
    檢察官以89年度戒毒偵字第879 號為不起訴處分確定；又於
    前開強制戒治執行完畢釋放後5 年內之93年間，再因施用毒
    品案件，經本院以93年度訴字第2229號判處有期徒刑8 月確
    定，甫於94年4 月29日縮刑期滿執行完畢。詎其猶不知戒斷
    毒品，竟基於施用第一級毒品海洛因之犯意，於96年9 月9
    日下午5 時許，在其位於高雄縣大樹鄉○○街90巷36弄27號
    之住處內，以將海洛因置入注射針筒內並摻水稀釋後，注射
    於靜脈血管之方式施用海洛因1 次。嗣於同年月10日下午4
    時40分許，員警巡經甲○○之上開住處時，發現甲○○在屋
    前且形跡可疑，遂加以盤查，當場查獲並扣得其持有之海洛
    因1 小包（毛重0.2 公克，驗後淨重0.089 公克）。員警進
    而將其逮捕帶回警局，並經其同意接受採尿送驗後，呈嗎啡
    陽性反應，因而查悉上情。
二、案經高雄縣政府警察局仁武分局報請臺灣高雄地方法院檢察
    署檢察官偵查起訴。
    理  由
一、本件被告甲○○所犯為死刑、無期徒刑、最輕本刑為3年以
    上有期徒刑以外之罪，其於準備程序進行中，就被訴事實為
    有罪之陳述，經受命法官告知簡式審判程序之旨，並聽取當
    事人之意見後，經被告同意適用簡式審判程序，本院亦認無
    不得或不宜改依簡式審判程序進行之處，爰依刑事訴訟法第
    273條之1第1項、第284條之1規定，由本院合議庭裁定裁定
    本件由受命法官獨任進行簡式審判程序，合先敘明。
二、上揭事實，業據被告於本院審理時坦承不諱（見本院卷第75
    頁）。經查：員警查獲被告後，經採集其尿液檢體（編號：
    315號）送請台灣檢驗科技股份有限公司檢驗結果，呈現嗎
    啡之陽性反應，並將扣案白色粉末1包送驗鑑定，結果判定
    含海洛因成分，有高雄線政府警察局仁武分局扣押物品目錄
    表、偵辦毒品案件尿液採證檢驗對照表、台灣檢驗科技股份
    有限公司96年9月19日KＺ000000000000號濫用藥物尿液檢驗
    報告、高雄市立凱旋醫院96年9月29日高市凱醫驗字第5109
    號濫用藥物成品檢驗鑑定書各1紙、及查獲毒品照片2張附卷
    可稽（見警卷第9、16-17頁、偵查卷第14、16頁）。按海洛
    因於人體內會水解為嗎啡，再循嗎啡代謝方式排出體外，業
    經行政院衛生署80年以056954號函釋明確。又按目前常用之
    尿液甲基安非他命或嗎啡篩檢方式，包括酵素免疫分析法（
    EIA）、薄層色層分析法（TLC）及放射免疫分析法（RIA）
    。文獻報告中，確實有藥物交叉反應，可在尿液測試中產生
    偽陽性之甲基安非他命或嗎啡反應。但利用精密的儀器分析
    ，將可排除偽陽性之可能，而得到正確的答案。在良好的操
    作條件下，以氣相層析質譜儀作藥物及其代謝產物之定性及
    定量分析檢驗，幾乎不會有偽陽性反應產生，亦即如尿液中
    未含有煙毒之反應者，即不可能產生因藥物所引起之偽陽性
    反應，已屬週知事實（行政院國軍退除役官兵輔導委員會榮
    民總醫院以83年4月7日（83）北總內字第03059號函、行政
    院衛生署藥物管制藥品管理局92年6月20日管檢字第0920004
    713號函參照）。本件被告之尿液檢體，乃經鑑定機關以酵
    素免疫分析法（EIA）初步檢驗，再利用氣相層析質譜儀（
    GC/MS）為確認檢驗，顯可排除被告因服用藥物導致尿液測
    試呈偽陽性反應之可能。足認被告自白於上開期間施用第一
    級毒品海洛因乙節，確與事實相符，堪認為真。
三、查被告甲○○前如事實欄一所載，於88年間因施用毒品案件
    ，經本院裁定強制戒治後，於89年8 月10日保護管束期滿視
    為強制戒治執行完畢，又於93年間，再因犯施用毒品罪，經
    本院判處有期徒刑8 月確定，甫於94年4 月29日縮刑期滿執
    行完畢等情，有臺灣高等法院被告前案紀錄表（含入出監資
    料）可考。足認被告係於受強制戒治執行完畢釋放後，5 年
    內再犯施用毒品之罪，且經法院為有罪判決後，又犯本件施
    用第一級毒品之罪，其情形與「施用第一級、第二級毒品者
    ，於觀察、勒戒或強制戒治執行完畢釋放後五年內，均未再
    為任何施用第一級、第二級毒品之犯行」之「五年後再犯」
    有別，自應依法論科。（最高法院95年度台非字第197 號判
    決、95年度第7 次刑事庭會議決議參照）。
四、查海洛因係毒品危害防制條例第2條第2項第1款所定之第一
    級毒品。核被告所為，係犯毒品危害防制條例第10條第1項
    之施用第一級毒品罪。其施用第一級毒品海洛因前持有海洛
    因之低度行為，應為施用之高度行為所吸收，不另論罪。又
    被告前如事實欄一所述，因毒品危害防制條例案件，甫於94
    年4月29日縮刑期滿執行完畢，亦有上開被告前案紀錄表在
    卷可按，其於有期徒刑執行完畢後，5年以內故意再犯本件
    有期徒刑以上之罪，為累犯，應依法加重其刑。爰審酌被告
    經強制戒治及刑之執行後，並未戒絕毒品，另再施用毒品，
    顯見其自制力不足，無法擺脫毒品，故應藉由刑罰之執行，
    以收教化之功能，惟念其於犯後態度良好，並能坦承犯行，
    及施用毒品本質上係屬戕害自身健康之行為，尚未直接危害
    他人，反社會性之程度應屬較低等一切情狀，量處如主文所
    示之刑。扣案之海洛因1包（驗後淨重0.089公克），屬第一
    級毒品，已如前述，應依毒品危害防制條例第18條第1項前
    段規定，宣告沒收銷燬之，而該海洛因之外包裝袋若需與其
    內毒品完全析離，需耗費成本過鉅，應認其與毒品間已無法
    析離，而將整體視為海洛因，不問屬於犯人與否，併予沒收
    銷燬。至因鑑驗耗盡之海洛因既已滅失，自無庸再為沒收銷
    燬之諭知，附此敘明。
據上論斷，應依刑事訴訟法第273 條之1 第1 項、第299 條第1
項前段，毒品危害防制條例第10條第1項、第18條第1項前段，刑
法第11條、第47條第1項，判決如主文。
本案經檢察官郭騰月到庭執行職務。
中    華    民    國    97    年    2     月      15   日
                  刑事第一庭    法  官  張琬如
以上正本證明與原本無異。
如不服本判決應於收受本判決後10日內向本院提出上訴書狀，並
應敘述具體理由，如未敘述上訴理由者，應於上訴期間屆滿後20
日內補提理由書狀於本院（均須按他造當事人之人數附繕本）「
切勿逕送上級法院」。
中    華    民    國    97    年    2     月    18    日
                                書記官  劉甄庭
附錄本判決論罪之法條：
毒品危害防制條例第10條第1項
施用第一級毒品者，處6月以上5年以下有期徒刑。


司法院資訊處製作；財團法人民間司法改革基金會備份。
